臺灣高等法院民事裁定
110年度抗字第903號
抗  告  人  蔡唐立堅
代  理  人  張鈞閔律師
            蔡宜蓁律師
            黃偉雄律師
抗  告  人  蔡忠明  
            蔡曜明  
相  對  人  台灣富字企業股份有限公司

法定代理人  謝孟安  



上列當事人間聲明異議事件，抗告人對於中華民國110年6月9日
臺灣臺北地方法院110年度店事聲字第27號裁定提起抗告，本院
裁定如下： 
    主  文
原裁定廢棄，發回臺灣臺北地方法院。
    理  由
一、按債務人怠於行使其權利時，其債權人因保全債權，得以自
    己名義行使其權利，為民法第242條前段所明定。此項代位
    權行使之範圍，就同法第243條但書規定旨趣推之，並不以
    保存行為為限，凡以權利之保存或實行為目的之一切審判或
    審判外之行為，諸如假扣押、假處分、聲請強制執行、實行
    擔保權、催告、提起訴訟等，債權人皆得為之（最高法院69
    年台抗字第240號判例意旨參照）。
二、本件相對人主張其對抗告人之被繼承人即其公司前董事兼總
    經理蔡垂哲有損害賠償債權，其已對蔡垂哲起訴請求損害賠
    償新臺幣(下同)3918萬6353元(下稱系爭債權，案列原法院1
    08年度重訴字第1078號，下稱系爭損害賠償事件)。嗣蔡垂
    哲於民國108年12月23日死亡，抗告人為蔡垂哲之繼承人，
    依法繼承蔡垂哲對其之上開債務。因蔡垂哲原持有如附表所
    示之股票(下稱系爭股票)已遺失，抗告人怠於聲請公示催告
    ，乃依民法第242條規定代位抗告人聲請就系爭股票為公示
    催告。原法院司法事務官以110年度司催字第255號裁定(下
    稱原處分)准予就系爭股票為公示催告，抗告人對之不服，
    提出異議，原法院以110年度店事聲字第27號裁定(下稱原裁
    定)駁回其異議，抗告人不服，提起本件抗告，請求廢棄原
    裁定，並駁回相對人之公示催告聲請。
三、查：
　㈠本件相對人主張其對蔡垂哲有侵權行為損害賠償債權，蔡垂
    哲於108年12月23日死亡，抗告人為蔡垂哲之繼承人，基於
    繼承之法律關係，繼承蔡垂哲上開債務乙節，業據其提出本
    院108年度抗字第975號民事裁定(下稱系爭假扣押裁定)、原
    法院民事執行處108年11月20日北院忠108司執全平字第686
    號執行命令、遺產稅繳清證明書為證(見原法院110年度司催
    字第255號卷，下稱司催卷，第21至34頁)。抗告人雖抗辯兩
    造間系爭損害賠償事件尚在原法院審理中，兩造之權利義務
    關係尚未明確，相對人對其並無債權存在，不得代位伊等聲
    請公示催告程序云云。惟查，相對人主張其為抗告人之債權
    人，業據其提出系爭假扣押裁定為憑(見司催卷第21至25頁)
    ，且因公示催告為非訟事件，僅就形式審查，系爭假扣押裁
    定認相對人所提出之證據已可釋明對抗告人有該債權，就形
    式上已堪認相對人主張其為抗告人之債權人等語為可取。又
    系爭股票於民事執行處於108年12月3日前往查封時，蔡唐立
    堅當場表示不知道系爭股票放在哪，致股票之執行無結果一
    節，有原法院民事執行處查封筆錄可稽(見司催卷第30至31
    頁)。而抗告人自蔡垂哲108年12月23日死亡後，就系爭股票
    迄未處理，亦未表示知悉該股票所在，堪認相對人主張系爭
    股票遺失為可取。抗告人既迄未為公示催告聲請，則相對人
    主張抗告人有怠於行使系爭股票公示催告保全權利，亦為有
    據。依前揭說明，相對人自得代位抗告人向原法院提起公示
    催告程序。抗告人此部分抗辯，難認可採。
　㈡惟按無記名證券遺失、被盜或滅失者，法院得因持有人之聲
    請，依公示催告之程序，宣告無效；申報權利之公示催告，
    以得依背書轉讓之證券或法律有規定者為限；聲請人應提出
    證券繕本、影本，或開示證券要旨及足以辨認證券之事項，
    並釋明證券被盜、遺失或滅失及有聲請權之原因、事實，民
    法第725條第1項、民事訴訟法第539條第1項、第559條分別
    定有明文。查相對人於聲請系爭股票公示催告時所附之附表
    僅記載該股票之發行公司「台灣富字企業股份有限公司」(
    下稱富字公司)、股數「18095股」、及股東姓名「蔡垂哲」
    (見司催卷第19頁)，且相對人所提之遺產稅繳清證明書亦僅
    記載發行公司為富字公司、股數18095股(見司催卷第33至34
    頁)，均未有系爭股票號碼、張數等資料之記載，客觀上難
    認已可特定公示催告之對象，故尚難認相對人已表明足以辨
    認系爭股票之事項。雖相對人為公示催告聲請時，業已陳明
    其未持有系爭股票之相關資料，且無登載證券號碼之掛失登
    記證明書，並已具狀聲請原法院司法事務官函詢財團法人金
    融聯合徵信中心以查明富字公司所核發予蔡垂哲之系爭股票
    相關資料及股票號碼(見司催卷第13頁)，然原法院司法事務
    官疏未予調查並補充上開資料，逕以原處分准許系爭股票之
    公示催告，揆諸前揭規定及說明，自有未合。原裁定未予糾
    正，駁回抗告人之異議，亦有未當。抗告意旨摘原裁定不當
    ，聲明廢棄，為有理由。又公示催告事件乃應由地方法院審
    理之事件，且本件有上開事項漏未予調查，尚非本件抗告程
    序所得審理，爰發回原法院另為適法之處理。
四、據上論結，本件抗告為有理由，爰裁定如主文。
　　　　　
中　　華　　民　　國　　110 　年　　8 　　月　　17　　日
                  民事第二十五庭
                      審判長法  官  謝碧莉
                            法  官  林晏如
                            法  官  陳月雯
附表:                                       編號 發行公司 股數 權利人 1 台灣富字企業股份有限公司 18095 蔡唐立堅、蔡忠明、蔡曜明 

正本係照原本作成。
不得再抗告。
中　　華　　民　　國　　110 　年　　8 　　月　　18　　日

  　　　　　　　　　　　　　書記官  侯雅文